【裁判字號】    99,上訴,149
【裁判日期】    990520
【裁判案由】    偽造文書
【裁判全文】
臺灣高等法院臺南分院刑事判決         99年度上訴字第149號
上  訴  人
即  被  告  乙○○
選任辯護人  吳萬春律師
上列上訴人因偽造文書案件，不服臺灣雲林地方法院九十七年度
訴字第九七八號中華民國九十九年一月七日第一審判決（起訴案
號：臺灣雲林地方法院檢察署九十七年度偵字第三一０五號），
提起上訴，本院判決如下：
    主  文
上訴駁回。
乙○○緩刑年。
    事  實
一、乙○○在其位於雲林縣斗六市○○路11巷53號住處自任互助
    會會首，分別於附表二、三所示之起迄時間召集二組民間互
    助會，均採內標制（會期、會員人數、開標日期、會款及底
    標各詳如附表二、三之前文），會款均由會首乙○○收取後
    轉交。詎乙○○於各該互助會進行期間，因財務陸續惡化，
    需款窘急，竟於下列時間，基於意圖為自己不法之所有及行
    使偽造準私文書之概括犯意，並自九十五年七月一日後另基
    於為自己不法所有之意圖及行使偽造準私文書之個別犯意，
    分別為下列行為：
  (一)於附表二編號1至7所示之時間，利用擔任會首及主持開標之
    便，趁部分活會會員未到場投標及參與開標之會員相互不熟
    悉之機會，明知其未得如附表二所示辛○○等七人活會會員
    之同意或授權，仍先後於該段期間內之某次開標日期，在上
    址開標場所，先於空白紙上各偽造該人之簽名，並填載如附
    表二編號1至7所示之標息（冒標之標息不詳，以有利於乙○○標息即新臺幣【下同】二千元計算之），以此方式偽造該
    七人名義、依民間合會標會習慣，足以表示渠等於各該次開
    標日期，分別欲以各該標金標取當期合會會金意旨之標單（
    即準私文書），乙○○並於偽造完成上開標單後，均持以於
    各該次開標時，向到場之會員出示該標單而行使之，以此方
    式連續行使上開偽造之標單，而據以標得各該七次之合會會
    金，足生損害於本人及各該次到場會員對於得標者身分審核
    之正確性；乙○○於上開各次冒用該七人之名義得標後，即
    向其餘活會會員佯稱上開遭冒標之人已得標，對於該次遭冒
    標之人則泛稱係其他會員得標，致該等活會會員及各該遭冒
    標之人均因而陷於錯誤，誤以為當次得標者確係經由正常之
    投標、開標程序得標，而均交付乙○○當期之活會會款，乙○○以前述方式，前後七次冒標得逞，合計所詐得之金額三
    百六十五萬四千元（冒標之日期、標息、應繳會款、被詐欺
    之會員數、詐得金額及被冒標會員等，均詳如附表二所示；
    乙○○所詐得之金額，業經檢察官當庭更正如附表二所示之
    金額）。
  (二)於附表三編號1至7所示之時間，利用該互助會各會員間未必
    彼此認識，及開標時各會員未必均到場參與投標之機會，明
    知其未得如附表三所示當時仍屬活會員辛○○（二會）、丑
    ○○、丁○○（二會）、庚○○、子○○（即張森）、午○○、辰○○、丙○○、李盈萩、卯○○（合會單誤載為陳昭
    正）、未○○（合會單誤載為蘇英明）、陳時雄、寅○○等
    之同意，冒用上開活會會員中之七會（實際遭冒標會員不詳
    ）名義，在上址開標場所，先於空白紙上各偽造該人之簽名
    ，並填載如附表三編號1至7所示之標息，以此方式偽造該七
    人名義、依民間合會標會習慣，足以表示渠等於各該次開標
    日期分別欲以各該標金標取當期合會會金意旨之標單（即準
    私文書），乙○○並於偽造完成上開標單後，均持以於各該
    次開標時，向到場之會員出示該標單而行使之，以此方式連
    續行使上開偽造之標單，而據以標得各該七次之合會會金，
    足生損害於本人及各該次到場會員對於得標者身分審核之正
    確性；乙○○於上開各次冒用該七人之名義得標後，即向其
    餘活會會員佯稱上開遭冒標之人已得標，對於該次遭冒標之
    人則泛稱係其他會員得標，致該等活會會員及各該遭冒標之
    人均因而陷於錯誤，誤以為當次得標者確係經由正常之投標
    、開標程序得標，而均交付乙○○當期之活會會款，乙○○
    以前述方式，前後七次冒標得逞，合計所詐得之金額達三百
    二十二萬四千七百元（冒標之日期、標息、應繳會款、被詐
    欺之會員數、詐得金額及被冒標會員等，均詳如附表三編號
    1至7所示；乙○○所詐得之金額，業經檢察官當庭更正如附
    表三編號1至7所示之金額）。
  (三)又分別於附表三編號8至10所示時間，利用該互助會各會員
    間未必彼此認識，及開標時各會員未必均到場參與投標之機
    會，明知其未得如附表三所示當時仍屬活會員辛○○（二會
    ）、丑○○、丁○○（二會）、庚○○、子○○、午○○、
    辰○○、丙○○、李盈萩、卯○○、未○○、陳時雄、寅○○等之同意，冒用上開活會會員中（扣除上開犯罪事實欄二
    、已遭冒標之七會）之三會（實際遭冒標會員不詳）名義，
    在上址開標場所，先於空白紙上各偽造該人之簽名，並填載
    如附表三編號8至10所示之標息，以此方式分別偽造該三人
    名義、依民間合會標會習慣，足以表示渠等於各該次開標日
    期分別欲以各該標金標取當期合會會金意旨之標單（即準私
    文書），乙○○並於偽造完成上開標單後，均持以於各該次
    開標時，向到場之會員出示該標單而行使之，以此方式三次
    行使上開偽造之標單，而據以標得各該三次之合會會金，足
    生損害於本人及各該次到場會員對於得標者身分審核之正確
    性；乙○○於上開各次冒用該三人之名義得標後，即向其餘
    活會會員佯稱上開遭冒標之人已得標，對於該次遭冒標之人
    則泛稱係其他會員得標，致該等活會會員及各該遭冒標之人
    均因而陷於錯誤，誤以為當次得標者確係經由正常之投標、
    開標程序得標，先後交付如附表三編號8至10所示金額之會
    款（冒標之日期、標息、應繳會款、被詐欺之會員數及被冒
    標會員等，均詳如附表三編號8至10所示；乙○○所詐得之
    金額，業經檢察官當庭更正如附表三編號8至10所示之金額
    ）。嗣因乙○○周轉不靈，於九十六年六月廿六日在上開住
    處，召集活會會員召開協調會，始悉上情（另起訴被告侵占
    會員戊○○、壬○○、巳○○得標後之會款部分，業經原審
    判處無罪，檢察官未上訴而確定）。
二、案經法務部調查局雲林調查站報請雲林地方法院檢察署檢察
    官偵查起訴。
    理  由
一、本件上訴人即被告乙○○被訴犯詐欺取財及行使偽造準文書
    罪，非死刑、無期徒刑、最輕本刑為三年以上有期徒刑之罪
    或高等法院管轄第一審之案件，被告於本院準備程序及審理
    時就上開被訴事實為有罪之陳述並為認罪之表示，經本院諭
    知行簡式審判程序（本院卷第五一頁、第六四至六五頁）。
    準此，依二審準用一審審理程序之規定，依據刑事訴訟法第
    二百七十三條之二、同法第一百五十九條第二項之規定，不
    適用傳聞法則有關限制證據能力之相關規定，合先敘明。
二、上揭犯罪事實，業據被告乙○○迭於調查站、偵查、原審及
    及本院審理時均坦承不諱（他字卷第八至十一頁、第九九至
    一００頁、第一五二頁、第一五三至一五九頁；偵字卷第十
    七至十八頁；原審卷(一)第廿四至廿六頁、第卅六至卅九頁、
    第七六至八七頁、第九一至九五頁、第一０二至一０八頁；
    本院卷第五一頁、第六三至六六頁），核與證人即互助會會
    員辛○○、癸○○、丁○○、庚○○、子○○（即張森）、
    巳○○、卯○○、丑○○、壬○○、甲○○、己○○、戊○○、劉曉雯、午○○、辰○○、丙○○、李盈萩、寅○○、
    未○○分別於調查站及偵查中證述之情節相符，復有互助會
    會單及本票在卷足憑，是被告確有以上開冒標方式詐取會款
    之行為，堪以認定。
三、按參與合會之死會會員，乃係已得標而獲取該期全部會款之
    人，依合會契約之約定，無論日後係何人得標，該死會會員
    均有按期繳付會款之義務，並無被詐欺之問題，故會首冒標
    詐取會款，其詐欺所得之款項，應僅限於未得標會員（即活
    會會員）所繳納之會款（最高法院九十七年度台上字第五八
    一九號、九十六年度台上字第五七一五號判決意旨可資參照
    ）。又遭被告冒標之會員均為被害人，其等因不知自己遭到
    冒標，於各期合會開標後，仍按活會會員身分繼續繳納活會
    會款，且遭冒標會員既從未標取會款，被告以其名義得標之
    行為效力並不因之當然及於本人，則該等會員僅名義上為死
    會會員，惟實際上其對於被告之權利，仍等同於其他名義上
    之活會會員，故該等會員實質上仍相當於活會會員，其於遭
    被告冒標後，仍按活會會員資格所繳納之會款，亦應計入被
    告詐騙之金額。因本件被告就附表二及三所示合會確切冒標
    之時間、各該次冒標金額及以何人名義加以冒標等情，稱已
    不復記憶等語（他字卷第一００至一０一頁；原審卷(一)第廿
    五頁），則就附表二合會部分，以被告自九十三年十二月二
    十日時起即連續冒標七次，標息以二千元計算（公訴人及被
    告均同意以此方式計算之，原審卷(一)第九二頁），則被告每
    期所詐得之會款及總數均詳如附表二所示（計算式詳如附表
    二所示）；就附表三合會部分，公訴人及被告均同意以證人
    寅○○所提出之標單所載之日期及標息計算之，並以被告自
    九十四年十月十五日時起冒標十次（原審卷(一)第九三頁背面
    至第九四頁；原判決第五頁倒數第五行此部分誤記為九十三
    年十二月二十日），則被告每期所詐得之會款及附表三編號
    1至7之總數均詳如附表三所示（詳細計算式如附表三所示）
    。
四、綜上所述，足認被告之自白核與事實相符，堪予採信。本案
    事證明確，被告上開犯行，堪以認定，應予依法論科。
五、論罪科刑部分：
  (一)新舊法比較：被告於上開犯罪事實一之(一)、(二)所示行為後，
    刑法於九十四年一月七日修正通過，於同年二月二日公布，
    並於九十五年七月一日施行。按行為後法律有變更者，適用
    行為時之法律，但行為後之法律有利於行為人者，適用最有
    利於行為人之法律，修正後刑法第二條第一項定有明文。此
    條規定乃與刑法第一條罪刑法定主義契合，而貫徹法律禁止
    溯及既往原則，係規範行為後法律變更所生新舊法律比較適
    用之準據法，是刑法第二條本身雖經修正，但刑法第二條既
    屬適用法律之準據法，本身尚無比較新舊法之問題，應一律
    適用裁判時之現行刑法第二條規定以決定適用之刑罰法律。
    又本次刑法修正之比較新舊法，應就罪刑有關之共犯、未遂
    犯、想像競合犯、牽連犯、連續犯、結合犯，以及累犯加重
    、自首減輕暨其他法定加減原因（如身分加減）與加減例等
    一切情形，綜其全部罪刑之結果而為比較（最高法院九十五
    年度第八次刑庭會議決議參照）。準此：
  1.牽連犯之規定：被告行為後，刑法第五十五條牽連犯之規定
    業於九十四年一月七日修正公布刪除，並於九十五年七月一
    日施行，則被告之犯行，因行為後新法業已刪除牽連犯之規
    定，依舊法得成立牽連犯之各該行為，於新法施行後因刪除
    牽連犯之規定，應予分論併罰，此部分雖非犯罪構成要件之
    變更，但顯已影響行為人刑罰之法律效果，自屬法律有變更
    ，依新法第二條第一項規定，比較新、舊法結果，修正後之
    規定並非較有利於被告，自應適用行為時之法律即應適用修
    正前刑法第五十五條牽連犯之規定。
  2.連續犯之規定：被告行為後，刑法第五十六條連續犯之規定
    ，亦於上開修正後刑法予以刪除，則被告之犯行，因行為後
    新法業已刪除連續犯之規定，雖非犯罪構成要件之變更，但
    顯已影響行為人刑罰之法律效果，自屬法律有變更，依新法
    第二條第一項規定，比較新、舊法結果，修正後之規定並非
    較有利於被告，是依刑法第二條第一項之規定，應適用行為
    時之法律，即應適用修正前刑法第五十六條連續犯之規定。
  3.定應執行刑之規定：依刑法第五十一條定應執行刑時，裁判
    確定前犯數罪，其中一罪在新法施行前者，亦應為新舊法比
    較。本件被告上開犯罪事實一之(一)、(二)所示之罪，其犯罪時
    間在九十五年七月一日之前，而關於修正前、後之刑法第五
    十三條，條次與文字均未作任何之更動，而修正前刑法第五
    十一條規定：「數罪併罰，分別宣告其罪之刑，依左列各款
    定其應執行者」，其中第五款規定：「宣告多數有期徒刑者
    ，於各刑中之最長期以上，各刑合併之刑期以下，定其刑期
    。但不得逾20年。」修正後該款則規定：「宣告多數有期徒
    刑者，於各刑中之最長期以上，各刑合併之刑期以下，定其
    刑期。但不得逾30年」，比較結果，修正後刑法並未較有利
    於行為人，依刑法第二條第一項前段之規定，仍應依修正前
    刑法，定其應執行之刑。
  4.想像競合犯之規定：現行刑法第五十五條雖增列但書規定：
    「但不得科以較輕罪名所定最輕本刑以下之刑」，惟該但書
    之規定，係科刑之限制，為法理之明文化，非屬法律之變更
    ，自無庸依現行刑法第二條第一項規定為新舊法比較適用（
    最高法院九十五年度第八次刑事庭會議決議參照），應逕予
    適用修正後之規定。
  5.綜上所述，本案如犯罪事實一之(一)、(二)所示行為涉及法律變
    更之部分，依整體比較之結果，以適用行為時之舊法於被告
    較為有利，爰依刑法第二條第一項前段之規定，適用行為時
    即修正前之刑法規定予以論處。
  (二)按我國民間互助會，係由會首招募會員參加所組成，每於標
    會時，通常由欲標取會款之會員，在空白紙條上，或僅書立
    其姓名、綽號及數字者，甚或只書寫數字而未書立其姓名、
    綽號，另以言詞等方法表示係何會員所出具者，則依習慣或
    特約均足以辨明係該會員以所書寫數字為標息金額參加競標
    之標單，自應以準私文書論（最高法院八十九年度台上字第
    一三一九號判決意旨參照）。本案被告未經會員辛○○等人
    之同意，冒用其等名義，在標單上偽填姓名，並載明高於底
    標之利息，使在場投標者瞭解該標單意在競標，依民間互助
    會之習慣，該標單係表示該名義人願以所書利息金額標取會
    款之意，自屬偽造他人署押及偽造同法第二百二十條第一項
    以文書論之私文書。而被告各次持此偽造之標單行使投標而
    得標，使當次被冒名者及其他活會會員（含前次被冒名者）
    陷於錯誤而如數交付扣除標息之會款。核被告各次所為，均
    係犯刑法第二百十六條、第二百十條之行使偽造私文書罪，
    及第三百三十九條第一項之詐欺取財罪。其偽造各該被冒標
    會員署押乃偽造私文書之部分行為；而其偽造私文書後進而
    持以行使參與投標，偽造之低度行為亦為行使之高度行為所
    吸收，均不另論罪。被告於每次行使冒標行為，其詐欺對象
    包括當次被冒標之活會會員、前次被冒標之會員及其他活會
    會員，為同種想像競合犯，各應依刑法第五十五條之規定，
    從一重仍依詐欺取財罪處斷。
  (三)被告於犯罪事實一(一)及(二)之行為，均先後多次行使偽造私文
    書、詐欺取財之犯行，均時間緊接，所犯係構成要件相同之
    罪，顯均係基於概括犯意反覆為之，均應依修正前刑法第五
    十六條連續犯規定，均分別論以一罪，並加重其刑。被告所
    犯行使偽造私文書及詐欺取財二罪間，有方法目的之牽連關
    係，為牽連犯，均依修正前刑法第五十五條之規定，均從一
    重之行使偽造私文書罪處斷。至於被告就犯罪事實一之(一)行
    為與犯罪事實一之(二)所示之行為，雖所為手段相同，所犯亦
    為同一罪名。然按刑法上「連續犯」之成立，其主觀上須出
    於「概括之犯意」。所謂「概括之犯意」，係指多次犯罪行
    為自始均在一個預定犯罪計劃以內，出於主觀上始終同一犯
    意之進行。若嗣後另有新犯意發生，縱其所為手段相同，所
    犯為同一罪名，究非連續其初發之意思，即不能謂成立連續
    犯（最高法院七十年台上字第六二九六號判例意旨可資參照
    ）。查被告所召集之九十三年十一月廿日及九十四年九月十
    五日二組互助會，期間相隔已有十月，會員人數不盡相同，
    且被告就犯罪事實一之(一)互助會開始冒標時間為九十三年十
    二月廿日（即附表二），就犯罪事實一之(二)之互助會開始冒
    標時間為九十四年十月十五日（即附表三），期間相隔已有
    十月。再者，被告就犯罪事實一之(一)互助會冒標最後時間為
    九十四年六月廿日，與犯罪事實一之(二)之互助會開始冒標時
    間為九十四年十月十五日，期間亦相隔已有四月，自無可能
    自始即在同一預定犯罪計畫中，要難認被告係本於同一概括
    犯意所為，則被告就犯罪事實一之(二)之行為應係另行起意，
    與犯罪事實一之(一)行為尚無連續犯之裁判上一罪關係，附此
    敘明。
  (四)被告於犯罪事實一之(三)之行為係分別行使偽造私文書後詐取
    財物，因被告行使偽造標單私文書之目的係在詐取財物，且
    被告行使偽造標單私文書之際同時亦著手詐欺取財之構成要
    件行為，在自然意義上雖非完全一致，然二者仍有部分合致
    ，且犯罪目的單一，依一般社會通念，認應評價為一罪方符
    合刑罰公平原則，如予數罪併罰，反有過度處罰之疑，與人
    民法律感情亦未契合；是於牽連犯廢除後，適度擴張一行為
    概念，認此情形為一行為觸犯數罪名之想像競合犯，方屬適
    當（九十七年度台上字第一八八０號判決可資參照）。故本
    件被告上開行為乃一行為同時觸犯行使偽造私文書罪及詐欺
    取財罪，為想像競合犯，應依刑法第五十五條規定，各從一
    重之行使偽造私文書罪處斷。
  (五)被告所犯上開五次行使偽造私文書罪犯行間，犯意各別，行
    為互殊，應予分論併罰。又被告所詐得之會款係如附表二及
    三所載之金額，業經原審及本院審認如上，則起訴書附表二
    所記載被告所詐得之會款，顯係誤算，且公訴人於原審審理
    時亦已當庭更正起訴書此部分之記載（原審卷(一)第九二頁、
    第九四頁至第九五頁），就此部分，公訴人於本院審理時亦
    未表示異議（本院卷第五一頁、第六四至六五頁），附此敘
    明。
六、原審因而依刑法第二條第一項前段、第二百十六條、第二
    百十條、第二百二十條第一項、第三百三十九條第一項、第
    五十五條前段、（修正前）刑法第五十五條後段、第五十六
    條、第五十一條第五款，刑法施行法第一條之一規定，並審
    酌民間成立互助會之目的，即在會員臨時有急需時，達互相
    幫助之效果，立基於會員間長期信賴始得成立，詎被告竟利
    用會員之信任及善意，利用自任會首之機會，冒標他人合會
    ，詐得金額分別為三百六十五萬四千元（即附表二部分）、
    三百二十二萬四千七百元（即附表三編號1至7部分）、四十
    四萬二千五百元（即附表三編號8部分）、四十四萬元（即
    附表三編號9部分）及四十四萬二千五百元（即附表三編號
    10部分），所生損害非輕，惟念及被告前無不法前科，有臺
    灣高等法院被告全國前案紀錄表附卷足稽，素行尚佳，以及
    犯後已坦承犯行，態度尚稱良好，並與多數被害人丁○○等
    人達成和解，有和解書十份在卷可參（原審卷(一)第五三至六
    二頁）等一切情狀，分別量處如附表一所示之刑。並敘明被
    告就附表二、附表三編號1至7、8至10等犯行之犯罪時間，
    均在九十六年四月廿四日以前，悉與中華民國96年罪犯減刑
    條例第二條第一項第三款之規定相符，合於減刑條件，而分
    別依法減其宣告刑二分之一，均如附表一所示，並定其應執
    行刑。且說明被告偽造辛○○等人之各該標單，業於開標後
    丟棄而不存在等情，業據被告供述在卷（他字卷第一五六頁
    ），是上開標單既已滅失而未扣案，該標單或其上之署押自
    無庸宣告沒收。本院經核其認事用法，均無不當，量刑亦稱
    妥適。
七、末按被告於本院審理時業已與其餘被害人即午○○、丙○○
    及曾曼寧等人達成和解，有和解書及支票影本各三紙在卷可
    參（本院卷第五五至五七頁、第七二至七五頁），而被害人
    卯○○等於本院準備程序時亦到庭表明不願再予追究（本院
    卷第五二頁背面至五三頁），被告及其選任辯護人於本院審
    理時乃聲請諭知緩刑，並經蒞庭檢察官同意（本院卷第七０
    頁）。本院審酌被告前未曾因故意犯罪受有期徒刑以上刑之
    宣告，有臺灣高等法院被告前案紀錄表及案件異動查證作業
    在卷可參（本院卷第廿二頁、第七六頁），且被告原係有正
    當職業僅因一時週轉不靈，業已坦承犯行並深具悔意，且已
    所有被害人達成和解，已如上述，可認為其經此科刑之教訓
    後，已知所警惕而無再犯之虞，只須為刑罰之宣告，即足以
    策其自新，而認以暫不執行為適當，爰併諭知被告為緩刑二
    年之宣告。
據上論結，應依刑事訴訟法第三百六十八條，刑法第七十四條第
一項第一款，判決如主文。
本案經檢察官劉得鉦到庭執行職務。
中    華    民    國    99    年    5     月    20    日
                  刑事第六庭    審判長法  官  沈揚仁
                                      法  官  賴純慧
                                      法  官  林英志
以上正本證明與原本無異。
侵占罪部分，不得上訴。
其餘部分，如不服本判決應於收受送達後10日內向本院提出上訴
書狀，其未敘述上訴理由者，並得於提起上訴後10日內向本院補
提理由書（均須按他造當事人之人數附繕本）「切勿逕送上級法
院」。
                                      書記官  廖文靜
中    華    民    國    99    年    5     月    20    日
附錄本判決論罪科刑法條全文：
中華民國刑法第210條：
偽造、變造私文書，足以生損害於公眾或他人者，處5年以下有
期徒刑。
中華民國刑法第216條：
行使第210條至第215條之文書者，依偽造、變造文書或登載不實
事項或使登載不實事項之規定處斷。
中華民國刑法第220條：
在紙上或物品上之文字、符號、圖畫、照像，依習慣或特約，足
以為表示其用意之證明者，關於本章及本章以外各罪，以文書論
。
錄音、錄影或電磁紀錄，藉機器或電腦之處理所顯示之聲音、影
像或符號，足以為表示其用意之證明者，亦同。
中華民國刑法第339條第1項：
意圖為自己或第三人不法之所有，以詐術使人將本人或第三人之
物交付者，處5年以下有期徒刑、拘役或科或併科1千元以下罰金
。
附表一：
┌─┬────────────────────┬──────────┐
│編│      主        文                      │  附  註            │
│號│                                        │                    │
├─┼────────────────────┼──────────┤
│1 │乙○○連續犯行使偽造私文書罪，處有期徒壹│附表二編號1至7所示部│
│  │年陸月，減為有期徒刑玖月。              │分                  │
├─┼────────────────────┼──────────┤
│2 │乙○○連續犯行使偽造私文書罪，處有期徒壹│附表三編號1至7所示部│
│  │年肆月，減為有期徒刑捌月。              │分                  │
├─┼────────────────────┼──────────┤
│3 │乙○○犯行使偽造私文書罪，處有期徒陸月，│附表三編號8所示部分 │
│  │減為有期徒刑參月。                      │                    │
├─┼────────────────────┼──────────┤
│4 │乙○○犯行使偽造私文書罪，處有期徒陸月，│附表三編號9所示部分 │
│  │減為有期徒刑參月。                      │                    │
├─┼────────────────────┼──────────┤
│5 │乙○○犯行使偽造私文書罪，處有期徒陸月，│附表三編號10所示部分│
│  │減為有期徒刑參月。                      │                    │
└─┴────────────────────┴──────────┘
附表二：自九十三年十一月廿日起至九十六年七月廿日止（會期
原至九十六年四月廿日止，因乙○○於九十五年三月間生病停標
一次，及九十五年底向會員稱又有另二名會員加入，而使該會之
到期日延後至九十六年七月廿日），每月二萬元，會員連同會首
共卅人（會首有一會，實際會員二十九人），每月廿日開標，採
內標制（即活會會員僅繳會金二萬元扣除標息後之會款）、底標
為一千五百元之互助會。
┌──┬─────┬────┬────┬─────┬─────┬─────┐
│項次│冒標日期  │冒標標息│應繳會款│被詐欺會員│詐得金額＝│被冒標會員│
│    │          │        │＝（會金│數＝（總會│（該次被詐│          │
│    │          │        │－標息）│數－應有死│欺會員數X │          │
│    │          │        │）      │會數＋已被│應繳會款）│          │
│    │          │        │        │冒標之活會│          │          │
│    │          │        │        │會員數）  │          │          │
├──┼─────┼────┼────┼─────┼─────┼─────┤
│1.  │93.12.20  │2,000元 │18,000元│29人      │522,000元 │辛○○、林│
│    │（第2 會）│        │        │          │          │秀霞、張文│
├──┼─────┼────┼────┼─────┼─────┤信、丁○○│
│2.  │94.01.20  │2,000元 │18,000元│29人      │522,000元 │、庚○○、│
│    │（第3 會）│        │        │          │          │巳○○、林│
├──┼─────┼────┼────┼─────┼─────┤柔邑等7人 │
│3.  │94.02.20  │2,000元 │18,000元│29人      │522,000元 │各1會     │
│    │（第4 會）│        │        │          │          │          │
├──┼─────┼────┼────┼─────┼─────┤          │
│4.  │94.03.20  │2,000 元│18,000元│29人      │522,000元 │          │
│    │（第5 會）│        │        │          │          │          │
├──┼─────┼────┼────┼─────┼─────┤          │
│5.  │94.04.20  │2,000元 │18,000元│29人      │522,000元 │          │
│    │（第6 會）│        │        │          │          │          │
├──┼─────┼────┼────┼─────┼─────┤          │
│6.  │94.05.20  │2,000元 │18,000元│29人      │522,000元 │          │
│    │（第7 會）│        │        │          │          │          │
├──┼─────┼────┼────┼─────┼─────┤          │
│7.  │94.06.20  │2,000元 │18,000元│29人      │522,000元 │          │
│    │（第8 會）│        │        │          │          │          │
├──┴─────┴────┴────┴─────┼─────┼─────┤
│                                                │合計新台幣│          │
│                                                │3,654,000 │          │
│                                                │元        │          │
└────────────────────────┴─────┴─────┘
附表三：自九十四年九月十五日起至九十六年十二月十五日（原
審附表三誤載為十二月五日）止（會期原至九十六年十一月十五
日，因被告於九十五年三月十五日生病停標一次，延至九十六年
十二月十五日），每月二萬元，會員連同會首共廿七人（會首有
一會，實際會員廿六人），每月十五日開標（此部分原審附表三
誤載為每月二十日開標），採內標制（即活會會員僅繳會金二萬
元扣除標息後之會款）、底標為一千五百元之互助會。
┌──┬─────┬────┬────┬─────┬─────┬─────┐
│項次│冒標日期  │冒標標息│應繳會款│被詐欺會員│詐得金額＝│被冒標會員│
│    │          │        │＝（會金│數＝（總會│（該次被詐│          │
│    │          │        │－標息）│數－應有死│欺會員數X │          │
│    │          │        │        │會數＋已被│應繳會款）│          │
│    │          │        │        │冒標之活會│          │          │
│    │          │        │        │會員數    │          │          │
├──┼─────┼────┼────┼─────┼─────┼─────┤
│1.  │94.10.15  │1,800元 │18,200元│26人      │473,200元 │以會員中高│
│    │（第2 會）│        │        │          │          │文賢（2會 │
├──┼─────┼────┼────┼─────┼─────┤）、丑○○│
│2.  │94.11.15  │2,200元 │17,800元│26人      │462,800元 │、丁○○（│
│    │（第3 會）│        │        │          │          │2會）、俞 │
├──┼─────┼────┼────┼─────┼─────┤義隆、張森│
│3.  │94.12.15  │2,000元 │18,000元│26人      │468,000元 │（即子○○│
│    │（第4 會）│        │        │          │          │）、午○○│
├──┼─────┼────┼────┼─────┼─────┤、辰○○、│
│4.  │95.01.15  │2,000元 │18,000元│26人      │468,000元 │丙○○、李│
│    │（第5 會）│        │        │          │          │盈萩、陳照│
├──┼─────┼────┼────┼─────┼─────┤正（合會單│
│5.  │95.02.15  │2,500元 │17,500元│26人      │455,000元 │誤載為陳昭│
│    │（第6 會）│        │        │          │          │正）、蘇英│
├──┼─────┼────┼────┼─────┼─────┤民（合會單│
│6.  │95.04.15  │2,300元 │17,700元│26人      │460,200元 │誤載為蘇英│
│    │（第7 會）│        │        │          │          │明）、陳時│
├──┼─────┼────┼────┼─────┼─────┤雄、寅○○│
│7.  │95.06.15  │2,500元 │17,500元│25人      │437,500元 │等15會其中│
│    │（第9 會）│        │        │          │          │10會      │
├──┼─────┼────┼────┼─────┼─────┤          │
│8.  │95.07.15  │2,300元 │17,700元│25人      │442,500元 │          │
│    │（第10會）│        │        │          │          │          │
├──┼─────┼────┼────┼─────┼─────┤          │
│9.  │95.08.15  │2,400元 │17,600元│25人      │440,000元 │          │
│    │（第11會）│        │        │          │          │          │
├──┼─────┼────┼────┼─────┼─────┤          │
│10.  │95.09.15  │2,300元 │17,700元│25人      │442,500 元│          │
│    │（第12會）│        │        │          │          │          │
├──┴─────┴────┴────┴─────┼─────┼─────┤
│                                                │編號1至7合│          │
│                                                │計新台幣  │          │
│                                                │3,224,700 │          │
│                                                │元        │          │
└────────────────────────┴─────┴─────┘

司法院資訊處製作；財團法人民間司法改革基金會備份。
